臺灣高等法院刑事判決　　　　　　　　　　 九十一年度上更（二）字第三九九號
　　上　訴　人
　　即　被　告　己○○
右上訴人因偽造文書等案件，不服台灣台北地方法院八十五年度訴字第二二五九號，
中華民國八十六年二月二十日第一審判決（起訴案號：台灣台北地方法院檢察署八十
五年度偵字第二四七二二號）提起上訴，經判決後，由最高法院第二次發回更審，本
院判決如左：
    主  文
原判決關於己○○部分撤銷。
己○○無罪。
    理  由
一、本件公訴意旨如附件起訴書所載。
二、本件公訴人認被告己○○犯有起訴書所載之犯行，係以前揭事實，業據同案被告
    辛○○坦承不諱，核與被害人丁○○○、戊○○指訴情節相符，並據證人甲○○
    、簡春櫻證述無訛，復有互助會單影本一紙在卷足稽，為其論據。惟訊據被告堅
    決否認有公訴意旨所指行使偽造私文書及詐欺取財之情事，並辯稱：辛○○招互
    助會我知道，但是我們認識前他就有招會，系爭互助會會員是他自己找的，我沒
    有招，開標向由辛○○負責，我沒有幫忙開標，我不知道他有無冒用標單的事情
    ，冒標的錢如何使用，我也不知道，開標處是服飾店，那裡是營業場所，所以我
    有時偶而在場，他們開標後三天要收會錢，我偶而會接到辛○○電話叫我去代收
    會錢，至於我代辛○○所收的錢是貨款或是會錢我不清楚。八十四年二月到五月
    我參加高爾夫球場的事情，人在南部，八十四年二月五日、五月五日冒標這二次
    ，我都不在場。停會後，我且以公證人之身分協助辛○○與會員達成和解，足見
    我並非共犯，我沒有偽造文書、詐欺等語。
三、查：同案被告辛○○供稱：互助會是我招集的，己○○原與我是同居人關係，八
    十四年二月五日及五月五日我二次冒標時，己○○並不在場，確不知情，我要請
    己○○收會款時，我會先打電話給會員云云（見本院九十一年六月二十六日訊問
    筆錄）；證人甲○○證稱：我不知道（八十四年二月五日）被冒標，開標時我不
    知道己○○有無在場，被冒標的會會款是我交給辛○○等語（見本院九十一年六
    月二十六日訊問筆錄）；證人庚○○證稱：八十四年五月五日被冒標，我不在場
    ，事後才知道，開標時己○○有無在場、有無冒標，我不知道，被告沒有向我收
    過會款，會款都是我交給辛○○云云（見本院九十一年六月十二日、六月二十六
    日訊問筆錄）；至己○○雖曾向亦為互助會會員之告訴人丁○○○收取會款，除
    據己○○自承無訛（見本院上訴卷第一八頁正面）外，並經丁○○○於偵查中（
    見偵查卷第一頁背面）及其夫丙○○於本院前審陳述明確（見本院上訴卷第三三
    頁正面、本院上更（一）卷第五九頁正面），另己○○並曾向會員陳秋樺、黃巧
    麗、乙○○收取會款，其中向乙○○收取會款且長達二年之久，分據證人陳秋樺
    、黃巧麗於原審及乙○○於本院前審證述無訛（見原審卷第三九頁背面、本院上
    訴卷第三三頁正面）。且告訴人即會員丁○○○、戊○○於原審證稱本件互助會
    開標時，彼等時而到場，時而未到場，開標均由辛○○負責，己○○有時亦會在
    場等語（見原審卷第三五頁正、背面），戊○○嗣更進一步陳明開標時其幾乎均
    到場，己○○亦幾乎均在場，且在現場向會員收取會款等語，丁○○○亦進一步
    陳稱開標時有一、二次其曾到場，己○○亦在場，且在旁旁觀並幫忙將參與競標
    者之標單打開云云（見原審卷第三六頁正面、本院上更（一）卷第六八頁正面、
    第七七頁正面）；另會員陳秋樺於原審及本院證稱本件互助會開標時，其偶會到
    場，己○○亦均在場等語（見原審卷第三九頁背面、本院上更（一）卷第五九頁
    背面）；會員丁○○○配偶丙○○則於本院陳明開標時有三次其曾到場，有二次
    己○○亦在場云云（見本院上更（一）卷第六０頁正面），且同案被告辛○○於
    本院供稱其開標時，己○○若在家，他就在場看我們開標，但他從未插手，也從
    來沒有打開標單，他都在看店等語（見本院上更（一）卷第七七頁正面）。惟查
    ：被告矢口否認有在現場向會員收取會款及幫忙將參與競標者之標單打開之情事
    ，核與辛○○供述情節相符，且依上開各人之供述觀之，亦不能證明辛○○於八
    十四年二月五日、同年五月五日犯詐標會款之二次開標時，己○○確有在場，並
    代收該二次會會款，參與該二次行使偽造標單，以詐標會款之事實；另互助會標
    單一紙，亦不能證明被告與辛○○共同犯罪。綜上而觀，被告上開所辯，應可採
    信，其被訴犯罪應屬不能證明，原審疏未詳查，認被告與辛○○共同連續犯行使
    偽造私文書、詐欺取財二罪，所犯二罪間有方法結果之牽連關係，而從一重論處
    被告共同連續行使偽造私文書之罪刑，自有未合，被告上訴意旨否認犯罪，指摘
 原審對其判決部分不當，為有理由，自應由本院將原判決關於被告己○○部分撤
    銷，諭知被告無罪。
據上論斷，應依刑事訴訟法第三百六十九條第一項前段、第三百六十四條、第三百零
一條第一項，判決如主文。
本案經檢察官周誠南到庭執行職務。
中      華      民      國    九十一    年      七      月    三十一    日
                              臺灣高等法院刑事第二庭
                                  審判長法  官  蔡  長  溪
                                        法  官  林  俊  益
                                        法  官  楊  貴  志
右正本證明與原本無異。
如不服本判決應於收受送達後十日內向本院提出上訴書狀，其未敘述上訴之理由者並
得於提起上訴後十日內向本院補提理由書（均須按他造當事人之人數附繕本）。
                                        書記官  胡      儀
中      華      民      國    九十一    年      八      月      一      日
